臺灣高等法院刑事判決
110年度上訴字第2166號
上  訴  人  臺灣士林地方檢察署檢察官
被      告  陳淑芬



義務辯護人  楊雅鈞律師
被      告  鄭兆穎





選任辯護人  王志超律師
            林彥妤律師
上列上訴人等因被告違反毒品危害防制條例案件，不服臺灣士林
地方法院109年度訴字第66號，中華民國110年5月13日第一審判
決（起訴案號：臺灣士林地方檢察署108年度偵字第11396號、10
8年度偵字第11397號），提起上訴，本院判決如下：
    主  文
上訴駁回。
    事實及理由
一、本件經本院審理後，認原審以被告鄭兆穎共同持有第三級毒
    品純質淨重5公克以上，處有期徒刑6月，如易科罰金，以新
    臺幣1,000元折算1日，並說明扣案如原審判決附表所示之第
    三、四級毒品，為違禁物，應予沒收，至被告陳淑芬亦係犯
    共同持有第三級毒品純質淨重5公克以上，處有期徒刑5月，
    如易科罰金，以新臺幣1,000元折算1日，並說明扣案如原審
    判決附表編號一、二、六至九所示之第三、四級毒品，為違
    禁物，應予沒收，另說明檢察官雖起訴被告二人係犯共同販
    賣第三級毒品罪，惟檢察官所舉之證據，尚不足以證明被告
    二人確有販賣第三級毒品之犯行，惟公訴意旨認此部分與前
    揭持有第三級毒品犯行部分，有裁判上一罪之關係，是爰不
    另為無罪之諭知，至檢察官雖亦有起訴被告陳淑芬與被告鄭
    兆穎共同持有如原判決附表編號三、四、五之第三級毒品，
    惟尚乏證據證明被告李淑芬就此部分係與被告鄭兆穎共同持
    有，惟公訴意旨認此部分與前揭論罪科刑之持有第三級毒品
    犯行部分，有裁判上一罪之關係，亦爰不另為無罪之諭知 
    ，認事用法均無違誤，量刑亦屬妥適，應予維持，爰引用第
    一審判決書記載之事實、證據及理由（如附件）。
二、本件檢察官上訴意旨略以:
  ㈠本件係因證人張歆敏施用毒品，並供出毒品上游為李策，經
    警方上線監聽，乃循線查獲被告二人除持有第三級毒品外，
    另涉有販賣第三級毒品之犯行。
  ㈡另就起訴書所載犯罪事實欄一、㈠至㈤之犯行，確有臺灣士林
    地方檢察署之監聽譯文為據，譯文中確可知被告二人有以「
    蛋」「蛋捲」等作為愷他命之暗語，而「麵」作為摻有前開
    成份之咖啡包暗語。
  ㈢另依臺灣士林地方檢察署就被告二人間分別於107年12月23日
    、108年3月29日之通訊監察譯文內容中，所提及之「兩斤雞
    蛋，跟他收七千元」，明顯為毒品，且其等所敘及之內容明
    顯牽涉毒品交易金額及毒品分裝無誤。
  ㈣證人李策於警詢、偵查及審理中所為之證述，均與監聽譯文
    內容相符，雖嗣後就細節陳述內容略有出入，然此部分並不
    影響其證言之正確性，原審未及審酌上情，逕就被告二人販
    賣第三級毒品之犯行，不另為無罪之諭知，容有未洽，為此
    提起上訴等語。
三、經查:
  ㈠警方係於民國108年7月31日15時30分許持臺灣士林地方法院
    所核發之搜索票至張歆敏位於新北市○○區○○街00○00號5樓住
    處進行搜索，當場扣得毒品咖啡包殘渣袋4個、安非他命殘
    渣袋1 個等物品，而張歆敏嗣於警詢中坦言其確有施用愷他
    命，而其毒品來源即係李策，除提供李策所使用之行動電話
    號碼外，並指稱李策之上游即係鄭兆穎等語，此亦有警詢筆
    錄1份在卷足憑(偵字第11397號卷第272頁至第287頁)。
  ㈡嗣檢警旋就陳淑芬所持用號碼為0000000000號之行動電話及
    鄭兆穎所持用之號碼為0000000000號行動電話實施通訊監察
    ，此有臺灣士林地方法院通訊監察書在卷足憑，而其等確有
    為如通訊監察譯文編號E1至E6所示之對話內容，此業據被告
    二人供述在卷，並有通訊監察譯文在卷足憑(偵字第11397號
    卷二第131頁至第164頁及第173頁至第181頁)。而於被告二
    人與李策之對話內容，確可見有「雞蛋」「蛋捲」「黑麵」
    「草莓」等暗語之對話，而證人李策於警詢時，固陳稱:上
    開暗語即係毒品之代稱，其有向被告二人購買毒品等語(偵
    字第11397號卷一第375頁至第389頁)。然證人李策嗣就其如
    何與被告二人交易毒品，款項如何交付之細節究為何乙節，
    先後於警詢、偵查及原審審理時以證人身份後具結後證稱:
　①於108年8月30日警詢中陳述：伊每次均係向被告鄭兆穎購買1
    0公克之愷他命，每公克約1,000元（見108年度偵字第11396
    號卷㈠第262頁)；
　②於108年9月30日偵查中陳述：伊總共向被告鄭兆穎購買二次
    愷他命，係在108年6、7月間，毒品咖啡包係向別人購買（
    見同上卷第294頁）；
　③於108年10月1日警詢中，經員警提示伊與被告鄭兆穎、陳淑
    芬之通信監察譯文後，先陳述：編號「E-1」之譯文（即起
    訴書犯罪事實一㈠部分），伊記得是要找被告陳淑芬拿愷他
    命，但沒有取得，伊只要是拿，不是要買；編號「E-2」之
    譯文（即起訴書犯罪事實一㈡部分），伊有向被告陳淑芬拿
    愷他命，但不是購買；編號「 E-3」之譯文（即起訴書犯罪
    事實一㈢部分之部分），伊是要找被告陳淑芬拿毒品咖啡包
    ，不是要買；編號「E-4」、「E-5」之譯文（即起訴書犯罪
    事實一㈣部分），伊有向被告陳淑芬拿毒品咖啡包，但伊是
    幫一個綽號肉龍之男子取貨，所以價格如何計算，伊不清楚
    ；編號「E-6」之譯文（即起訴書犯罪事實一㈤之部分），伊
    係向被告陳淑芬購買蛋捲。
　④證人李策於該日警詢為上開陳述後，員警告知依毒品危害防
    制條例第17條之規定，若供出毒品來源因而查獲者，依法減
    輕或免除其刑後，李策即改口陳稱：編號「E-1」之譯文，
    伊當天是以3,000元至4,000 元之價格，向被告陳淑芬購買2
     至3公克之愷他命，過程中被告陳淑芬有以電話與被告鄭兆
    穎聯繫；編號「E- 2」之譯文，伊先跟被告鄭兆穎聯絡後，
    前往被告陳淑芬位於新北市淡水區天元宮附近住處向被告陳
    淑芬購買7公克之愷他命，價金是7,000元，但被告陳淑芬叫
    伊跟被告鄭兆穎算，伊後來也忘記給付；編號「E-4」、「E
    -5 」之譯文，是伊直接跟被告陳淑芬購買20包毒品咖啡包
    ，但被告陳淑芬只剩下16包，伊應該是去被告陳淑芬位於天
    元宮附近的店面購買，伊尚未給付對價，後來伊又向被告陳
    淑芬購買剩下的4包毒品咖啡包，伊總共給付5000元，但伊
    忘記是現金還是轉帳給被告陳淑芬或被告鄭兆穎；編號「E-
    6」之譯文，伊印象中是先以FACETIME與被告鄭兆穎聯繫說
    要買毒品，然後去找被告陳淑芬，伊是以10,000元購買10公
    克之愷他命，但伊不記得是以何種方式交付價金給被告陳淑
    芬或鄭兆穎云云（見同上卷第330 頁至第358 頁）。
  ⑤於108年10月3日偵查時，李策證稱：編號「E-1」之譯文，伊
    當天是以3,000元至4,000元之價格，向被告陳淑芬購買2 至
    3公克之愷他命，與伊交易的人是被告陳淑芬，伊也有把價
    金交給被告陳淑芬，伊有先以FACETIME告知被告鄭兆穎大概
    要買多少毒品；編號「E-2」之譯文，伊先跟被告鄭兆穎聯
    絡後，前往被告陳淑芬山上的家向被告陳淑芬購買7公克之
    愷他命，價金是7,000元，伊有給付現金給被告陳淑芬（又
    改稱應該是沒有給）；編號「E-3」之譯文，伊是向被告陳
    淑芬購買15包毒品咖啡包，1 包大概是300元，錢是要交付
    被告鄭兆穎，通常應該都有交給他；編號「E- 4」、「E-5 
    」之譯文，伊有先用FACETIME與被告鄭兆穎聯絡，當次伊跟
    被告陳淑芬購買16包毒品咖啡包，伊尚未給付對價，後來伊
    再向被告陳淑芬購買4包毒品咖啡包（連同上述之16包，共5
    ,000元），又另外以1,200元購買1公克之愷他命，所以總共
    是給付6,200元的現金給被告陳淑芬（復改稱伊忘記究竟是
    給5,000元還是6,200元，也不記得是轉帳還是給現金，但是
    有給錢）；編號「E-6」之譯文，譯文中的10盒蛋捲是指10
    公克的愷他命，伊應該也是先以FACETIME與被告鄭兆穎聯繫
    說要買毒品，伊有拿到愷他命，但應該沒有把錢給被告陳淑
    芬，伊有給錢，只是不知道給誰云云（見同上卷第388頁至
    第402頁）。綜合上開李策歷次於警詢、偵查之證述，均係
    提示相同之譯文供其閱覽後，請其陳述該份譯文係指何事，
    要非提示不同之證據予證人，然細繹上開李策之陳述，不僅
    就究竟有無向被告二人購買過毒品咖啡包一節，先後已有不
    符，且就所謂各該次與被告二人交易毒品之過程，是否有給
    付價金？以何種方式？給付何人？所述諸多歧異。
  ⑥嗣原審於109年12月4日審理時，再次傳喚證人李策到庭，以
    釐清本件被告二人究有無販賣毒品，李策以證人身分具結後
    ，於檢察官主詰問時，雖亦證述：編號「E-1」之譯文，伊
    跟被告鄭兆穎聯繫後，去找被告陳淑芬拿毒品，但有沒有給
    錢，伊不清楚；編號「E-2」之譯文，伊有無拿到7公克之愷
    他命，伊真的記不得，但錢應該是交給被告鄭兆穎（又改稱
    應該是本來要給錢，但伊沒有給，時間過太久，伊不記得了
    ，於警詢、偵查中之陳述是否實在，伊也不清楚）；編號「
    E-3」之譯文，伊有向被告陳淑芬拿15包毒品咖啡包；編號
    「E-4」、「E-5」之譯文，伊總共向被告陳淑芬拿了20包毒
    品咖啡包，價金應該是5,000 元，伊應該是用轉帳的，不是
    給被告陳淑芬現金，伊有另外以1,200元購買1公克之愷他命
    ；編號「E-6」之譯文，伊是向被告陳淑芬購買10公克的愷
    他命，但伊也有向被告陳淑芬購買真正的蛋捲等語。然:
　⑴經被告鄭兆穎之辯護人反詰問時，則改稱：伊於108年10月 1
    日製作警詢筆錄時，警察要伊把輕微的事咬的比較重，警察
    就可以幫伊之販毒案件求情。編號「E-6」之譯文部分，伊
    與被告陳淑芬通話內容所稱之蛋捲，應該是指真正的蛋捲，
    因為愷他命不會分口味；又伊確實只會跟他人購買毒品咖啡
    包，伊向被告鄭兆穎拿取的毒品咖啡包部分，被告鄭兆穎有
    同意伊可先拿走，不用先給錢。編號「E-1」之譯文部分，
    伊應該沒有給付對價，錢的部分，伊通常都是對被告鄭兆穎
    ，不會對到被告陳淑芬；編號「E-2」之譯文部分，伊不清
    楚有沒有給價金，有給也是給被告鄭兆穎；編號「E-3 」之
    譯文部分，對價是4,500元，應該是交給被告鄭兆穎；編號
    「E-4」、「E-5」之譯文部分，錢伊應該是與被告鄭兆穎見
    面時當面給付。
　⑵經被告陳淑芬之辯護人反詰問時，又稱：伊與被告鄭兆穎會
    去找「阿官」拿毒品，伊就把毒品放在被告鄭兆穎那邊，因
    為怕伊一下子就全部吃完，故伊與被告鄭兆穎是合資，本案
    檢察官起訴伊向被告鄭兆穎拿毒品之各該次，都是伊拿回自
    己的毒品，不是購買，而伊之所以要給被告鄭兆穎錢，是因
    為買毒的錢都是被告鄭兆穎先墊付。編號「E-6」之譯文部
    分，伊確實是向被告陳淑芬拿真正的蛋捲。
　⑶經檢察官覆主詰問時，再稱：伊有跟被告鄭兆穎借錢去買毒
    品云云。
　⑷末經原審法院依職權訊問時，則稱：伊有向被告鄭兆穎購買
    毒品，也有跟被告鄭兆穎合資購買毒品云云（見原審訴字卷
    第277 頁至第317 頁），不僅就是否有給付對價一節，仍無
    法為詳細說明，甚而伊就各該次行為，究係直接向被告鄭兆
    購買毒品，或係與被告鄭兆穎合資購買毒品，抑或係向被告
    鄭兆穎借款以購買毒品所為之陳述，亦顯不相合。
  ⑦綜上，依證人李策之證述及通訊監察譯文，雖可認定伊確曾
    向被告二人詢問拿取毒品乙事，然就伊拿取之原因，究係購
    買，抑或合資，全然不明，甚或有無實際給付等情，證人李
    策先後多次之陳述均不相同，且伊於本案中，係經員警告知
    若供出上游，得依毒品危害防制條例之相關規定減輕其刑後
    ，始改口陳稱有向被告二人購買毒品，惟先後所述卻又多有
    歧異而未能一致，則伊是否係為求自身遭訴販賣毒品案件得
    獲寬典，才為有向被告二人購買毒品之陳述，亦非無可能。
    是既李策對被告二人之指證，有明顯且實質之瑕疵，自難為
    本院所採信。
  ㈢至檢察官上訴意旨指稱之另有107年12月23日、108年3月29日
    之通訊譯文，可為佐證被告二人確有販賣第三級毒品之犯行
    乙節，經查，上開通訊監察譯文係被告二人之對話，其等對
    話內容確充斥暗語，然檢察官未曾訊問被告二人上開暗語究
    係何意，逕認其中所稱「兩斤雞蛋，跟他收七千元」係指毒
    品交易乙節，實屬速斷，況依據起訴書所載，本件檢察官起
    訴被告二人販賣毒品予李策之間係在108年1月20日、108年1
    月21日、108年2月16日、108年2月17日及108年6月12日，則
    檢察官上訴意旨所提出之107年12月23日及108年3月29日之
    被告二人間通訊監察譯文，除內容無法確認真意為何外，實
    亦與本件被告二人遭追訴之犯罪事實全然無涉，自難遽採為
    不利被告二人認定之依據。
　㈣本件被告二人所為之辯解，固有其悖於常理之處，然按認定
    犯罪事實應依證據，為刑事訴訟法所明定，故被告否認犯罪
    事實所持之辯解，縱屬不能成立，仍非有積極證據足以證明
    其犯罪行為，不能遽為有罪之認定。而被告否認犯罪，並不
    負任何證明責任，僅於訴訟進行過程中，因檢察官之舉證，
    致被告將受不利益之判斷時，被告為主張犯罪構成要件事實
    不存在而提出某項有利於己之事實時，始需就其主張提出或
    聲請法院調查證據，然僅以證明該有利事實可能存在，而動
    搖法院因檢察官之舉證對被告所形成之不利心證為已足，並
    無說服使法院確信該有利事實存在之必要。此為被告於訴訟
    過程中所負僅提出證據以踐行立證負擔，而不負說服責任之
    形式舉證責任，要與檢察官所負兼具提出證據與說服責任之
    實質舉證責任有別。苟被告依其形式舉證責任所聲請調查或
    提出之證據，已證明該有利事實具存在可能性，即應由檢察
    官進一步舉證證明該有利事實確不存在，或由法院視個案具
    體狀況之需，裁量或基於義務依職權行補充、輔佐性之證據
    調查，查明該事實是否存在；否則，法院即應以檢察官之舉
    證，業因被告之立證，致尚未達於使人產生對被告不利判斷
    之確信，而逕為有利於被告之認定，不得徒以被告所提出之
    證據，尚未達於確切證明該有利事實存在，遽為不利於被告
    之判決(最高法院107年度台上字第3910號刑事判決)，是本
    件檢察官所舉之證據，實無使法院形成對被告二人確有共同
    販賣第三級毒品之犯行，縱其等之辯解，確有悖於常情之處
    ，亦難據此為不利於被告二人之判決。
  ㈤綜上所述，本件原審認事用法均無違誤之處，量刑亦屬妥適
    ，本件檢察官仍執前詞提起上訴為無理由，業經本院說明如
    上，是本件檢察官之上訴應予駁回。
據上論斷，應依刑事訴訟法第368條、第373條，判決如主文。
本案經檢察官楊舒婷提起公訴，檢察官林聰良提起上訴，檢察官
李叔芬到庭執行職務。
中　　華　　民　　國　　111 　年　　1 　　月　　20　　日
                  刑事第四庭    審判長法  官  陳筱珮
                                      法  官  羅郁婷
                                      法  官  柯姿佐
以上正本證明與原本無異。
持有毒品部分不得上訴。
販賣毒品部分檢察官如不服本判決，應於收受送達後20日內向本
院提出上訴書狀，惟須受刑事妥速審判法第9條限制。其未敘述
上訴之理由者，並得於提起上訴後20日內向本院補提理由書(均
須按他造當事人之人數附繕本)「切勿逕送上級法院」。
刑事妥速審判法第9條：
除前條情形外，第二審法院維持第一審所為無罪判決，提起上訴
之理由，以下列事項為限：
一、判決所適用之法令牴觸憲法。
二、判決違背司法院解釋。
三、判決違背判例。
刑事訴訟法第 377 條至第 379 條、第 393 條第 1 款之規定，
於前項案件之審理，不適用之。
                                      書記官  蔡於衡
中　　華　　民　　國　　111 　年　　1 　　月　　20　　日